臺灣彰化地方法院刑事判決　　　　　　　　　　　　　　九十一年度自字第五九號
　　自　訴　人　丙○○
　　被　　　告　甲○○○
右列被告因偽造文書案件，經自訴人提起自訴，本院判決如左：
        主  文
甲○○○無罪。
        理  由
一、自訴意旨略以：被告甲○○○於民國八十五年一月二十日未經其子乙○○同意，
    而以被告及被告之子乙○○名義，參加自訴人丙○○擔任會首之互助會，會期至
    八十八年一月二十日止，每會新台幣（下同）二萬元，採外標制，而自訴人對於
    被告未經乙○○同意而參與合會並不知情。而被告分別於八十五年四月二十日、
    同年六月二十日各以三千四百元、二千八百元，以其名義及乙○○名義參與投標
    且得標，並取走標金，然被告及乙○○卻自八十六年六月份起，即未繳納每月死
    會會款，至會期結束為止，被告與乙○○各有二十次會款未繳納，共計被告仍應
    給付自訴人四十五萬六千元、乙○○應給付四十六萬八千元，後經被告提起民事
    訴訟，經由乙○○供述，自訴人始悉上情。因認被告涉有刑法第三百三十九條第
    一項詐欺罪、第二百十六條、第二百十條、第二百二十條第一項之行使偽造私文
    書及同法第二百十七條之偽造署押罪嫌云云。
二、訊據被告固承認以本人及兒子乙○○名義參與前開互助會，進而得標及積欠自訴
    人前揭會款未還之事實，惟矢口否認涉有詐欺罪、行使偽造私文書、偽造署押之
    犯行，並辯稱：昔參加被自訴人所招募之互助即有以家人名義參加，此為自訴人
    所知，今之作業與相同，只因經濟發生困難，故中途起未能如數給付，但絕無犯
    罪之故意及詐欺之意圖等語。查：被告曾以家人之名義參與自訴人所招募之互助
    會，自訴人並未對之提出任何異議等情，業據自訴人陳明在卷，是自訴人招募本
    件互助會亦不計較被告以何人名義參與，當可認定，此由被告於八十六年六月前
    均如數給付會款，而未見自訴人對之糾問等情觀之，益可證明。是被告當非基於
    故意而為前開偽造文書進而行使之行為，且亦對自訴人施以任何作術。而自訴人
    提起本件訴訟，究其因乃在被告未如數給付所剩之會款，因此，自訴人與被告間
    關於會款給付之糾紛，應屬民事糾葛，是被告所辯，尚可採信。按刑法第二百十
    六條、第二百十條、第二百二十條第一項之行使偽造私文書及同法第二百十七條
    之偽造署押罪，係行為人出於故意而該行為方構成之；同法第三百三十九條第一
    項之詐欺罪，則行為人須施以詐術詐騙之，方可成立。依前所述，被告無犯罪之
    故意及未施以詐術，是自不成立自訴人所指之前開罪名，此外，復查無其他積極
    證據足資證明被告涉有自訴人所指之犯行，本件應為無罪之諭知，方為適法。
據上論斷，應依刑事訴訟法第三百四十三條、第三百零一條第一項，判決如主文。
中    華    民    國      九十一      年      八      月     二十八     日
                                臺灣彰化地方法院刑事第一庭
                                    法      官  洪  志  賢
右正本證明與原本無異。
如不服本裁定，應於裁定送達後五日內向本院提出抗告狀( 須附繕本 )。
告訴人或被害人對於判決如有不服具備理由請求檢察官上訴者，其上訴期間之計算係
以檢察官收受判決正本之日期為準。
                                    法院書記官  洪  年  慶
中    華    民    國      九十一      年      九      月       三       日
